【裁判字號】    97,交抗,2009
【裁判日期】    971125
【裁判案由】    違反道路交通管理處罰條例
【裁判全文】
臺灣高等法院交通事件裁定            97年度交抗字第2009號
抗  告  人
即受處分人  甲○○
上列抗告人即受處分人因違反道路交通管理處罰條例案件，不服
臺灣板橋地方法院中華民國97年10月13日裁定（97年度交聲字第
1778號），提起抗告，本院裁定如下：
    主  文
抗告駁回。
    理  由
一、原處分機關即交通部公路總局臺北區監理所板橋監理站於民
    國九十七年六月二十五日以板監裁字第裁４１－ＡＥＸ０７
    ０６５６號（原舉發案號：臺北市政府警察局九十七年五月
    十八日北市警交字第ＡＥＸ０７０６５６號）所為之裁決處
    分意旨略以：異議人即受處分人甲○○於民國（下同）九十
    七年五月十三日下午五時十五分許，騎乘車號ＭＧＢ－３３
    ６號普通重型機車，行經臺北市○○路、東園街口處，因有
    「駕車行經有燈光號誌管制之交岔路口闖紅燈」之違規行為
    ，經臺北市政府警察萬華分局東園派出所員警攔停後，以北
    市警交字第ＡＥＸ０７０６５６號通知單掣單舉發，並經原
    處分機關依道路交通管理處罰條例第五十三條第一項之規定
    裁處新臺幣一千八百元罰鍰，並依同法第六十三條第一項第
    三款記違規點數三點等語。
二、受處分人聲明異議意旨略以：異議人每天騎車必經臺北東園
    街口，當時亦如往常等紅燈變成綠燈才左轉至萬大路再往右
    邊巷口行駛，且此路段無須二段式。當時下午五時許，車子
    往來很多，伊不可能闖紅燈。當時伊並不知道是警員有意要
    攔本人，所以就繼續行駛。綜上所述，伊並無違規事實云云
    。
三、原法院經調查後，認定本件證人即當時現場舉發之值勤員警
    莊世昌於該院調查時到庭具結證稱：伊當時是執行交通整理
    勤務，伊當時所站的位置是在萬大路和東園街十字路口中間
    ，正在指揮交通，當時萬大路是綠燈變紅燈之後是四面紅燈
    ，行人優先通行四十秒，但當時有一部ＭＧＢ－３３６號機
    車從萬大路四百二十三巷左轉萬大路異議人從伊的後側竄出
    左轉，通過伊旁邊，伊看到異議人的時候，異議人已經轉到
    人行穿越道（斑馬線）那邊，伊當時吹哨子並以手臂平舉指
    向異議人，伊吹哨子的時候，異議人頓了一下，就是稍微有
    煞車減速但並沒有停下來，隨即又重新加速離去，因為異議
    人距離伊很遠，伊攔不到異議人，當時十字路口只有行人在
    通行，只有異議人這臺違規機車在行動，所以很醒目，伊是
    因為攔不到異議人，所以沒有辦法做當場舉發的動作，伊確
    定異議人確實有在紅燈的時候左轉，當時伊和異議人中間並
    沒有視線阻隔或其他障礙物等情（原法院九十七年七月二十
    一日訊問筆錄）。按燈光號誌之違反，其所需之舉證狀態稍
    縱即逝，除設有感應照相之路口外，事後無法還原現場狀態
    ，職是，舉發當時現場之值勤員警自屬交通案件之重要證人
    。參酌員警執行公務時，本身即受有行政懲處責任之監督，
    且其到庭具結作證，更係以刑事責任擔保其證言之真實性，
    本件舉發員警莊世昌與異議人間並無何身分利害業務關係，
    當無嫌隙，衡諸情理應無甘冒偽證罪刑責風險而故意設詞構
    陷異議人，且依證人之明確證述，難認於本件舉發有誤認燈
    號之情事，此外亦無任何證據可證其有何捏造事實違法取締
    之不法情事，而異議人亦未就執勤員警之舉發有誤提出具體
    證據以供調查，本院認員警本於維護交通秩序、安全職責所
    為之取締，當屬合法、正確之舉發。又異議人未提出任何證
    據證明該路口之燈光號誌確有異常之情形，僅於事後空言否
    認上開違規行為，所辯尚無足採。本件異議人闖紅燈之違規
    行為，洵堪認定。從而，原處分機關援引道路交通管理處罰
    條例第五十三條第一項及違反道路交通管理事件統一裁罰基
    準表之規定處異議人罰鍰新臺幣一千八百元，並依同條例第
    六十三條第一項第三款之規定記違規點數三點，依法並無不
    合，異議人聲明異議意旨，指摘原處分不當，為無理由，應
    予駁回等語。
四、受處分人不服原法院裁定，於法定期間內提起抗告，指稱其
    向來奉公守法，從未闖越紅燈，本件舉發員警莊世昌當時埋
    伏在台北市○○路426 號屋簷下，並非如同其在原法院所證
    正在執行指揮交通勤務，難免因路邊停車及路樹而擋住視線
    ，因而未看清楚當時之實際情形，且警員僅憑目測，未留下
    任何科學舉證之資料，竟要受處分人自行舉證免責，並非公
    平云云。
五、本院查：
（一）按汽車駕駛人，行經有燈光號誌管制之交岔路口闖紅燈者
      ，處新臺幣一千八百元以上五千四百元以下罰鍰。前項紅
      燈右轉行為者，處新臺幣六百元以上一千八百元以下罰鍰
      ，道路交通管理處罰條例第五十三條第一項定有明文。汽
      車駕駛人有道路交通管理處罰條例第五十三條之情形之一
      者，各記違規點數三點，同條例第六十三條第一項第三款
      亦定有明文。
（二）受處分人甲○○於九十七年五月十三日下午五時十五分許
      ，騎乘車號ＭＧＢ－３３６號普通重型機車，行經臺北市
      ○○路、東園街口處，因有「駕車行經有燈光號誌管制之
      交岔路口闖紅燈」之違規行為，經臺北市政府警察萬華分
      局東園派出所員警攔停後，以北市警交字第ＡＥＸ０７０
      ６５６號通知單掣單舉發，並經原處分機關依道路交通管
      理處罰條例第五十三條第一項之規定裁處新臺幣一千八百
      元罰鍰，並依同法第六十三條第一項第三款記違規點數三
      點等語，有臺北市政府警察局萬華分局舉發違反道路交通
      管理事件通知單影本一份在卷可稽，原舉發機關台北市政
      府警察局萬華分局亦於九十七年六月十八日，以北市警萬
      分交字第○九七三一七○二八○○號函敘明舉發異議人違
      規之經過、舉發依據等明確，有卷附上開函文影本為佐，
      復有處分機關交通部公路總局臺北區監理所板橋監理站九
      十七年六月二十五日以板監裁字第裁４１－ＡＥＸ０７０
      ６５６號處分書可憑。又查當時負責舉發之臺北市政府警
      察局萬華分局東園派出所警員莊世昌並於原法院調查時到
      庭，就當時值勤所目睹受處分人本件違規之經過詳細結證
      在卷，並繪有現場簡圖一件附卷。受處分人雖爭執警員莊
      世昌當時並非正執行指揮交通勤務，而是躲於路旁屋簷下
      云云，然查本件爭點應係受處分人當時是否確有闖越紅燈
      之違規，以及警員莊世昌是否確實目擊，至於警員當時所
      處位置並非所問。茲查果如抗告意旨所稱當時警員莊世昌
      並非正在道路中央指揮交通，而是埋伏躲藏在路旁屋簷下
      云云為真實，因莊世昌警員暗自埋伏守候路旁屋簷下，伺
      機出面取締交通違規，縱其值勤之方式可議，但其必當留
      神其視線內之前方是否有交通違規之情形發生，遇有駕駛
      人違規時，即出面攔阻並加以舉發；基此埋伏於路旁專心
      執行取締違規勤務之警員，其對於周遭駕駛人是否有交通
      違規之情形，較之於站立於道路上專心指揮交通之警員更
      為清楚明瞭，應較無誤判之可能。
（三）再按交通員警掣單舉發違反道路交通管理處罰條例所列之
      違規事實，本質上為行政處分，係公務員基於職務上權力
      ，依法就特定之具體事件所為具公法上效果之單方行政行
      為，基於公務員為公法上行為具有公信力之原則，該行政
      行為當可被推定為真正，其據以依法處分之事實認定亦為
      正確無誤，此公信原則，乃立法者賦予行政機關制定違反
      道路交通事件統一裁罰標準及處理細則，使執勤警員得當
      機處分，以維護交通秩序、安全之行政目的，殊不得由異
      議人任意質疑行政處分之公信力。經查，原法院既已就本
      件受處分人是否有上開交通違規之行為乙節，傳喚證人即
      當時執勤舉發之警員莊世昌到庭結證在卷；又證人莊世昌
      為依法執行勤務之員警，與異議人毫無怨懟，衡情當無自
      陷偽證罪而構詞誣賴異議人之理，則本件交通處分之公正
      性，自不容受處分人以前詞置辯；再者，考量交通違規行
      為又多屬迅速、稍縱即逝及不可回復等特性，舉發機關或
      原處分機關若能提出更多之法定證據方法，例如人證、書
      證、物證等證據資料以供司法審查之交通法庭加以判斷該
      交通違規行為之存否，自屬允當，惟若因前揭交通違規行
      為特性而無法提供更多相關之書證、物證時，則舉發員警
      於司法審查之訴訟程序上立於證人之地位而證述其當時親
      身目擊及見聞之交通違規行為經過，亦屬於法定證據方法
      之一之人證證述，於法亦不有違，並不以提出採證照片為
      唯一之證據方法，至於舉發員警立於證人之地位所為之證
      述是否可採，此乃交通法庭依經驗及論理法則判斷其證明
      力為何而得否採擇之心證層次，斷不可以舉發員警作為證
      人之所述，因不可能反於其先前所為舉發而認均不可採，
      而全盤否定其立於證人地位所為之陳述。故於本件中，舉
      發員警莊世昌於原法院審理中既已居於證人之地位具結陳
      述其所親身目擊及見聞本件異議人騎乘機車在臺北市○○
      路、東園街口有闖紅燈之違規行為，其證言應屬可信，亦
      如前述。是異議人所辯，要無可採，異議人確於前揭時、
      地騎乘機車闖紅燈之違規事實，自堪認定。
（四）復查無積極證據足以證明證人上開證述係屬虛偽，再警方
      取締交通違規事件，其以照相方式取證者，固足為違規之
      證明，惟警員當場舉發者，舉發之員警本身之目睹、耳聞
      ，亦為違規人違規之證明，非必所有之違規事件，均需有
      照相方足為違規之證據。況警察執行勤務，事項繁瑣，且
      違規情形一過即逝，並非長期存在，何能要求警察必備有
      照相機取證？是本件縱無舉發照片為佐證，然異議人之違
      規行為既經證人莊世昌證述明確，復有舉發違反道路交通
      管理事件通知單及現場圖、照片可佐證，且其所述內容並
      無何矛盾或違背經驗法則之處，自得為本院判斷之依據。
六、從而，原處分機關以受處分人有前揭違規事實，依修正前道
    路交通管理處罰條例第五十三條第一項、第六十三條第一項
    第三款及違反道路交通管理事件統一裁罰基準表之規定，裁
    處新臺幣一千八百元罰鍰，並記違規點數三點，核屬有據；
    原法院駁回其所提出之異議，自屬正確。受處分人猶以警員
    舉發缺乏科學依據，可能有所誤判云云提起抗告，指摘原法
    院裁定不當，為無理由，應予駁回。
七、據上論結，應依道路交通管理處罰條例第89條，道路交通案
    件處理辦法第26條，刑事訴訟法第412 條，裁定如主文。
中    華    民    國    97    年    11    月    25    日
            刑事第九庭審判長法  官  陳貽男
                            法  官  何信慶
                            法  官  周盈文
以上正本證明與原本無異。
不得再抗告。
                            書記官  余姿慧
中    華    民    國    97    年    11    月    25    日


司法院資訊處製作；財團法人民間司法改革基金會備份。
